【裁判字號】    89,訴,175
【裁判日期】    891023
【裁判案由】    誣告等
【裁判全文】
臺灣屏東地方法院刑事判決                          八十九年度訴字第一七五號
    公  訴  人  臺灣屏東地方法院檢察署檢察官
    被      告  丁○○
右列被告因誣告等案件，經檢察官提起公訴（八十九年度偵字第一Ｏ七一號、一二五
一號、一五一七號），本院判決如左：
     主  文
丁○○無罪。
     理  由
一、公訴意旨略以：緣被告丁○○之前夫丙○○所有之屏東縣麟洛鄉○道村○○路三
    八一之三號房屋，自民國（下同）八十六年八月一日購得後，丁○○即於八十六
    年八月十八日將戶籍遷入，惟丁○○、丙○○及其子女並未在該屋居住，嗣該屋
    於八十八年間經丙○○之債權人聲請本院拍賣，而由黃明福於八十八年十一月十
    日得標，並於同年十一月二十六日經本院發給權利移轉證明書而取得該屋所有權
    ，詎被告丁○○竟意圖為自己不法之利益，於同年十二月上旬某日，擅自將其傢
    俱搬進該屋，而侵入該屋竊佔使用。復另行起意，意圖使黃明福、己○○兄弟（
    均另案為不起訴處分）受刑事處分，於八十八年十二月七日十六時二十分，向屏
    東縣警察局屏東分局麟洛分駐所報案，誣指黃明福於八十八年十一月十五日趁其
    不在進入該屋將其所有之傢俱、現金、衣物及日常用品搬竊一空，繼於八十八年
    十二月八日具狀向臺灣屏東地方法院檢察署檢察官對黃明福提出竊盜告訴，並意
    圖散佈於眾，於八十八年十二月下旬某日在麟洛鄉田道村對村長甲○○及該村村
    民指摘黃明福竊取其屋內財物，並要求村長廣播是否有人看到，足以毀損黃明福
    之名譽，更於八十九年一月五日上午八時三十五分許，至屏東分局刑事組報案謊
    稱其在屏東縣內埔鄉○○村○○路四八０橫巷一一號己○○、黃明福住處發現其
    家中失竊之鋁梯，要求警員查扣該具鋁梯，該分局警員乃於八十九年一月六日十
    二時十五分會同丁○○持臺灣屏東地方法院檢察署檢察官簽發之搜索票至該址執
    行搜索，查扣該具己○○所購買之鋁梯後，丁○○於同日十三時四十五分該分局
    之警訊中堅稱該鋁梯係其所有，再度誣指黃明福等人搬盜其傢俱，致使該分局以
    竊盜罪將黃明福、己○○兄弟移送臺灣屏東地方法院檢察署檢察官偵辦。迨於八
    十九年二月十一日十五時三十分許，臺灣屏東地方法院檢察署檢察官會同麟洛分
    駐所所長乙○○、警員戊○○至上開屏東縣麟洛鄉○道村○○路三八一之三號附
    近查訪證人時，發現丁○○竊佔該屋，乃命警當場將丁○○以竊佔罪現行犯逮捕
    ，並請丁○○於勘驗筆錄簽名，丁○○竟從客廳衝入房持菜刀一把，當場對依
    法執行職務之檢警施以脅迫，旋為警員合力奪下該把菜刀並加以逮捕，因認被告
    丁○○涉有刑法第三百零六條無故侵入住宅罪、同法第三百二十條第二項之竊佔
    罪、第一百六十九條第一項之誣告罪、第三百十條第一項之誹謗罪、第一百三十
    五條之妨害公務等罪嫌等語。
二、按「犯罪事實應依證據認定之，無證據不得推定其犯罪事實。」又「不能證明被
    告犯罪或其行為不罰者，應諭知無罪之判決。」刑事訴訟法第一百五十四條、第
    三百零一條第一項分別定有明文。
三、本件公訴人認被告丁○○涉有刑法第三百零六條無故侵入住宅罪、同法第三百二
    十條第二項之竊佔罪、第一百六十九條第一項之誣告罪、第三百十條第一項之誹
    謗罪、第一百三十五條之妨害公務等罪嫌無非係以告訴人黃明福、己○○之指訴
    及檢察官於八十九年二月十一日下午三時三十分許，會同屏東縣警察局麟洛分駐
    所所長乙○○、警員戊○○至位於屏東縣麟洛鄉○道村○○路三八一之三號附近
    查訪證人時，發現丁○○竊佔該屋，乃命警當場將丁○○以竊佔罪現行犯逮捕，
    並請丁○○於勘驗筆錄簽名，丁○○竟從客廳衝入房持菜刀一把，當場對依法
    執行職務之檢警施以脅迫，旋為警員合力奪下該把菜刀並加以逮捕，製有勘驗筆
    錄及現場照片多張並有警員戊○○製作之報告書一紙及菜刀一把扣案為論據，訊
    據被告丁○○堅詞否認犯行，辯稱：坐落屏東縣麟洛鄉○道村○○路三八一之三
    號房子為前夫丙○○所購買，伊一直住在上址，只是白天外出工作，平時將公司
    生產之鋁梯約十支放置於上址卻不見了，雖然上開房子被法院拍賣由告訴人黃明
    福拍定，但於八十九年三月四日與告訴人到法院民事執行處約定於三月二十日將
    房子點交予告訴人黃明福，檢察官會同員警至現場勘驗時，因一時想不開又怕小
    孩子拿到會危險才拿菜刀，並無任何企圖等語。
四、本院經查：坐落屏東縣麟洛鄉○道村○○路三八一之三號之房子為被告前夫丙○○所有，經丙○○之債權人聲請本院民事執行處拍賣，由告訴人黃明福於八十
    八年十一月十日拍定，同年十一月二十六日由本院發給權利移轉證書而取得該屋
    之所有權但並未完成點交程序一節有本院八十七年度執字第四八Ｏ四號民事執行
    卷可稽，被告丁○○一直住於上址一節業據被告前夫丙○○到庭證述綦詳（參見
    本院八十九年七月三十一日審理筆錄），並經被告提出台灣電力公司繳費收據多
    張附卷為憑，另經本院函中華電信股份有限公司南區電信分公司屏東營業處查詢
    上址所裝置之電話於八十七年八月十二日因欠費拆機，有該公司八十九年六月二
    十六日函附卷可稽，對照被告前夫之證詞與電力公司繳費收據及上開電信局函文
    內容互核相符，被告丁○○與告訴人黃明福於八十九年三月四日於本院民事執行
    處約定於八十九年三月二十日將上房子點交與黃明福，並有上開言詞陳述筆錄影
    本附卷可稽，被告所辯伊一直住於上址並非拍定後始搬進去該址居住一節，堪信
    為真實。被告前夫丙○○前經營亞加達金屬有限公司從營事業二中有鋁合金電
    動捲門捲窗、逃生門窗、鋁門窗、伸縮大門、自動門安裝買賣，有被告提出之經
    濟部公司執照暨屏東縣政府營利事業登記證影本各一紙為憑，平時約有十支鋁梯
    置於前開房子，亦經丙○○到庭證述屬實（參見本院八十九年七月三十一日審理
    筆錄），另參以被告提出八十九年一月六日所拍攝照片中該鋁梯清晰可見，被告
    懷疑係遭黃明福、己○○所竊走，經檢察官為不起訴處分確定有臺灣屏東地方法
    院檢察署檢察官八十九年度偵字第三九九號偵查卷影本附卷，參以誣告罪之成立
    以犯人明知所訴虛偽為構成要件，若誤認有此事實，或以為有此嫌疑，自不得遽
    指為誣告（最高法院二十年上字第七一七號判例參照）。被告辯稱並未對黃明
    福毀損其名譽一節，業據證人即該田道村長甲○○到庭證稱：「被告房子被人侵
    入，要我廣播看是否有人見到，剛好第二天八十九年元月一日是村內慶生會，我
    要她當天去現場看有無目擊證人看見東西被何人搬走，當時並沒廣播。」（參見
    本院八十九年六月八日審理筆錄）證人即檢察官會同勘驗現場之屏東縣警察局
    麟洛分駐所所長乙○○到庭證稱：當時檢察官並未查到任何證據，她（指被告）
    說要拿東西，就跑到廚房拿菜刀，我們是在廚房將被告所持菜刀奪下，當時被告
    想自裁。證人即會同勘驗現場之員警戊○○證稱：當時被告持菜刀並無恐嚇或威
    脅檢察官或員警（參見本院八十九年八月三十一日審理筆錄）。與被告辯稱當時
    係因一時想不開又怕小孩子拿到會有危險一節互核相符，縱上所述被告所辯堪信
    為真實。
五、按無故侵入他人住宅，係指無正當理由擅入他人住宅而言，本件被告所住居之房
    子雖經告訴人黃明福拍定並經法院發權利移轉證書，惟並未完成點交，依強制執
    行法第九十九條規定意旨，被告之行為尚與無正當理由擅入他人住宅有間。至告
    訴人審理中改稱係因被告擅入告訴人所經營之商店一節，依一般商店廣招來眾猶
    恐不及，且刑法第三百零六條所保護之範圍並不包括商店。再按誣告罪之成立以
    犯人明知所訴虛偽為構成要件，若誤認有此事實，或以為有此嫌疑，自不得遽指
    為誣告（最高法院二十年上字第七一七號判例參照）。本件公訴人所舉之證據，
    尚不足以證明被告有上開犯行，此外復查無其他積極證據足資證明被告有右揭犯
    行，揆諸前開說明，應為被告無罪之判決。
據上論斷，應依刑事訴訟法第三百零一條第一項，判決如主文。
本判決經檢察官呂乾坤到庭執行職務。
中      華      民      國      八十九      年      十    月  二十三    日
                                      臺灣屏東地方法院刑事第二庭
                                          法  官    何清富
右正本證明與原本無異。
對於本判決如有不服應於收受送達後十日內向本院提出上訴書狀上訴於台灣高等法院
高雄分院並按他造當事人之人數附具繕本。
                                           書記官   謝天祥
中     華      民      國      八十九      年      十    月  二十三     日


司法院資訊處製作；財團法人民間司法改革基金會備份。
